【裁判字號】    88,上,479
【裁判日期】    890229
【裁判案由】    返還土地
【裁判全文】
臺灣高等法院臺南分院民事判決  八十八年度上字第四七九號   Ｋ
      上  訴  人  乙  ○  ○
      兼  訴  訟
      代  理  人  蕭  阿  仙  .
                 (即丙○○○.
      被  上訴人  甲  ○○○  .
      訴訟代理人  黃  裕  中  律師
      複  代理人  陳  培  芬  律師
                  葉  天  祐  律師
右當事人間請求交還土地事件，上訴人對於臺灣嘉義地方法院中華民國八十八年九月
三十日第一審判決（八十八年訴字第六○八號）提起上訴，本院判決如左：
      主      文
上訴駁回。
第二審訴訟費用由上訴人負擔。
      事      實
甲、上訴人方面：
一、聲明：求為判決：
（一）原判決廢棄。
（二）被上訴人在第一審之訴及假執行之聲駁回。
（三）第一、二審訴訟費用由被上訴人負擔。
二、陳述：除與原判決記載相同者，予以引用外，補稱：
（一）按系爭土地上雖有上訴人之鐵皮屋所占有，然此鐵皮屋係由上訴人二人及訴外
      第三人即丙○○○之女蔡明芳計三人所共同出資搭蓋，此部分，有蔡明芳所開
      立支票支付蓋屋工人『王恩』之工錢為證，即台南中小企銀嘉義分行支票乙張
      ，帳號628-9號，票號0000000號，到期日八十七年八月三十一日，票額新台幣
      貳萬元正，並經蓋屋工人王恩兌領於存摺在案，特聲請傳訊證人王恩以資證明
      。
（二）又上訴人於搭蓋鐵皮屋時，被上訴人當時既已知曉，且並未阻止上訴人繼續搭
      蓋之行為，應視為被上訴人默許上訴人使用系爭土地，被上訴人若當時故意欲
      等上訴人搭蓋行為完成時，再行使排除其所有權之侵害者，應屬被上訴人權利
      行使之濫用。
三、證據：除援用原審之立證方法外，另提出：
（一）蔡明芳支票交易明細表影本一份。
（二）王恩存摺影本一份。
乙、被上訴人方面：
一、聲明：求為判決：
（一）上訴駁回。
（二）上訴費用由上訴人負擔。
二、陳述：除與原判決記載相同者，予以引用外，補稱：
（一）查上訴人主張系爭房屋係由渠等與訴外人蕭明芳所共同出資建蓋云云，被上訴
      人予以否認。且上訴人於原審自認如原判決附圖所示之鐵皮屋「確係」渠等共
      同出資建蓋，是前開抗辯顯與上訴人在原審自認不符，除渠等能證明上開自認
      與事實不符，且係出於錯誤而自認時始得撤銷自認（民事訴訟法第二百七十九
      條第三項規定）外，上訴人不得任意否認自認事實。
（二）次查，雖上訴人提出蔡明芳所簽發支票主張為給付蓋屋之工錢，被上訴人亦否
      認其真正。按系爭房屋建妥後距被上訴人提起本件訴訟未逾一年，若蔡明芳有
      出資，何以上訴人在一審未作任何抗辯，並提出支票、存摺等證物作為佐證，
      反而自認堅稱「確係」渠等二人所搭建。是上訴人所提出之證物及聲請傳訊之
      證人於原審審理時均能輕易取得並提出主張，惟上訴人卻未為之，參以蔡明芳
      並未居住此處，依一般經驗法則應無出資之可能，是上訴人於原審所為之自認
      顯非因錯誤而為之，自不撤銷自認而另為主張。
（三）上訴人於原審自承伊之所以搭建鐵皮屋，乃係因原先在毗鄰之同段六五三地號
      土地上所建之房屋拆除，一時無處可住所致云云。而上訴人原占用之毗鄰六五
      三地號土地係台糖公司所有，渠等無權占用，經判決應拆屋還地確定（嘉義地
      院八十三年訴字第四○一號），由嘉義地院強制執行（八十五年度執字第三七
      八七號）在案，但渠等竟不思改過，又在系爭土地上搭蓋鐵皮屋，雖被上訴人
      曾予阻止，無奈不具公權力無法任意拆除系爭房屋，始提起本件訴訟。惟上訴
      人竟主張被上訴人故意俟其搭建完成後再起訴請求屬權利濫用，殊不知被上訴
      人已忍讓再三，未逕行提出刑事告訴，上訴人竟得寸進尺飾詞狡辯，益徵上訴
      人係為拖延訴訟無疑，為此懇請  鈞院鑒核速予判決，以保障權益。
三、證據：援用原審之立證方法。
      理      由
一、本件被上訴人主張之事實，業據其提出土地登記謄本、地籍圖謄本及戶籍謄本各
    一件為證，並為上訴人所自認，復經原審法院會同嘉義市地政事務所測量員至現
    場勘測屬實，製有勘驗筆錄、現場圖及土地複丈成果圖各一件在卷可憑，被上訴
    人之主張，堪信為實在。
二、按所有人對於無權占有或侵奪其所有物者，得請求返還之，對於妨害其所有權者
    ，得請求除去之；各共有人對於第三人，得就共有物之全部為本於所有權之請求
    ，但回復共有物之請求，僅得為共有人全體之利益為之，民法第七百六十七條及
    第八百二十一條定有明文。查上訴人並無任何合法權源，竟在被上訴人與廖婉伶
    等人所共有之系爭土地內如附圖所示斜線部分面積○‧○○四二公頃上，搭蓋鐵
    皮屋，以供居住使用，其為無權占有，洵無疑義。又無論上訴人所辯：其等除此
    別無棲身之所，願向被上訴人及其他共有人買受系爭土地等語，是否屬實，被上
    訴人之請求既係正當之權利行使，自不能因此而駁回其請求。是本件被上訴人依
    前揭法條規定，訴請判命上訴人將系爭土地內如附圖所示斜線部分面積○‧○○
    四二公頃上之地上物拆除，將土地交還被上訴人及其他共有人，為有理由，應予
    准許。
三、原審據此為上訴人敗訴之判決，經核並無不合，上訴人砌詞上訴，非有理由，應
    予駁回。
四、本件事證已臻明確，上訴人聲請傳訊證人王恩，核無必要，又兩造其餘攻擊防禦
    方法，不影響本件判決之結果，爰不一一論列，併予敘明。
五、結論：本件上訴為無理由，依民事訴訟第四百四十九條第一項、第四百六十三條
    、第七十八條，判決如主文。
中      華      民      國    八十九    年      二      月    二十九    日
                                    臺灣高等法院臺南分院民事第一庭
~B1審判長法官  戴    勝    利
~B2      法官  王    惠    一
~B3      法官  徐    宏    志
右為正本係照原本作成。
如對本判決上訴，須於判決送達後二十日內向本院提出上訴狀，其未表明上訴理由者
，應於上訴後二十日內向本院提出上訴理由書。
中      華      民      國    八十九    年      三      月      一      日
~B法院書記官  黃    文    生


司法院資訊處製作；財團法人民間司法改革基金會備份。
